臺灣臺北地方法院刑事判決
                                     110年度原訴字第12號
公  訴  人  臺灣臺北地方檢察署檢察官
被      告  許子傑




指定辯護人  本院公設辯護人唐禎琪  
被      告  蔡孟修


                    (現於法務部○○○○○○○執行中）  選任辯護人  呂立彥律師(法律扶助律師)
上列被告因違反森林法案件，經檢察官提起公訴（109年度偵字
第18781號、109年度偵字第32168號），本院判決如下：
    主  文
許子傑共同犯修正前森林法第五十二條第二項、第一項第四款、
第六款之竊取森林主產物未遂罪，處有期徒刑肆月，如易科罰金
，以新臺幣壹仟元折算壹日。
蔡孟修共同犯修正前森林法第五十二條第二項、第一項第四款、
第六款之竊取森林主產物未遂罪，處有期徒刑柒月。
　　事  實
一、許子傑、蔡孟修與葉斯騰（未據起訴）及另名真實姓名、年
    籍不詳、綽號「阿光」之成年男子，均明知坐落新北市○○區
    ○○段00地號土地（下稱上開林地），係中華民國所有，且由
    行政院原住民族委員會管理之土地，地目編定為「林」，為
    森林法所稱之林地，其上生立、枯損、倒伏之竹木及餘留之
    根株、殘材均屬國有森林之主產物，未經主管機關許可，不
    得任意採取，詎渠等4人竟共同基於竊取森林主產物之犯意
    聯絡，於民國103年11月6日晚間某時許，由葉斯騰駕駛車輛
    搭載許子傑，蔡孟修則與「阿光」另乘他車，共同至新北市
    ○○區○○路000號電線桿附近（下稱案發處），由蔡孟修先於
    該電線桿上架設鋼繩作為支撐點後，與許子傑順著該處附近
    之坡地進入上開林地，由蔡孟修持手鋸清除山坡路障，並以
    鋼繩一端纏繞該林地內之森林主產物肖楠木及殘材，許子傑
    負責於木材拖拉過程在旁看顧、確認途中無路障，葉斯騰及
    「阿光」則將車輛停於路邊，以鋼繩另一端固定於車尾後，
    駕車以拖拉方式擬將該等肖楠木及殘材搬運上山坡後，竊取
    載運離開，嗣於尚未及將竊取之肖楠木搬離上開林地山坡至
    車上予以載送前，即因電線桿承受不住鋼繩拉扯運送所竊取
    肖楠木之重量（肖楠木寬約75公分、最高部分約60公分）而
    斷裂，原擬拖拉載運之肖楠木則滾落山坡，而未能遂其等竊
    取森林主產物之結果。蔡孟修、葉斯騰及「阿光」見狀即趁
    隙駕車逃逸，而許子傑於稍晚爬上山坡後，因未見蔡孟修等
    人，亦無車輛等交通工具可離開現場，乃至案發處前方約17
    0公尺處之五重溪瀑布廣場涼亭休息等候。嗣於翌（7）日上
    午8時許，員警接獲報案稱案發處有電線桿遭毀損情事，於
    同日上午10時許抵達案發處查看，查獲上開用以清除山坡路
    障之手鋸1支及拖拉竊取肖楠木所用之鋼繩1條，並於前開涼
    亭處當場逮捕許子傑，及於該五重溪瀑布廣場附近採得菸蒂
    一枚，送驗後比對與葉斯騰DNA-STR型別相符，而循線查悉
    上情。　　
二、案經臺灣臺北地方檢察署檢察官簽分偵查起訴。
    理  由
壹、程序部分：
一、按被告以外之人於審判外之言詞或書面陳述，除法律有規定
    者外，不得作為證據，刑事訴訟法第159條第1項定有明文。
    查證人即共同被告許子傑、證人葉斯騰於警詢中之陳述，為
    被告蔡孟修及其辯護人爭執此部分之證據能力，自應認無證
    據能力。
二、次按被告以外之人於偵查中向檢察官所為之陳述，除顯有不
    可信之情況者外，得為證據，刑事訴訟法第159 條之1 第2 
    項定有明文。此係因上開偵查中向檢察官所為之陳述雖仍為
    審判外之陳述，但立法者衡量刑事訴訟法規定檢察官代表國
    家偵查犯罪、實施公訴，依法有訊問被告、證人、鑑定人之
    權，且實務運作時，偵查中檢察官向被告以外之人所取得之
    陳述，原則上均能遵守法律規定，不致違法取供，其可信性
    極高，是除消極上顯有不可信之情況者外，均得為證據，且
    主張其為不可信積極存在之一方，自應就此欠缺可信性外部
    保障之情形負舉證責任。再按刑事訴訟法第159 條、第159 
    條之1 之立法理由，無論共同被告、共犯、被害人、證人等
    ，均屬被告以外之人，並無區分。本此前提，凡與待證事實
    有重要關係之事項，如欲以被告以外之人本於親身實際體驗
    之事實所為之陳述，作為被告論罪之依據時，本質上均屬於
    證人。而被告之對質詰問權，係憲法所保障之基本人權及基
    本訴訟權，被告以外之人於審判中，已依法定程序，到場具
    結陳述，並接受被告之詰問者，因其信用性已獲得保障，即
    得作為認定被告犯罪事實之判斷依據。然被告以外之人於檢
    察事務官、司法警察官、司法警察調查中（以下簡稱警詢等
    ）或檢察官偵查中所為之陳述，或因被告未在場，或雖在場
    而未能行使反對詰問，無從擔保其陳述之信用性，即不能與
    審判中之陳述同視。惟若貫徹僅審判中之陳述始得作為證據
    ，有事實上之困難，且實務上為求發現真實及本於訴訟資料
    越豐富越有助於事實認定之需要，該審判外之陳述，往往攸
    關證明犯罪存否之重要關鍵，如一概否定其證據能力，亦非
    所宜。而檢驗該陳述之真實性，除反對詰問外，如有足以取
    代審判中經反對詰問之信用性保障者，亦容許其得為證據，
    即可彌補前揭不足，於是乃有傳聞法則例外之規定。偵查中
    ，檢察官通常能遵守法律程序規範，無不正取供之虞，且接
    受偵訊之該被告以外之人，已依法具結，以擔保其係據實陳
    述，如有偽證，應負刑事責任，有足以擔保筆錄製作過程可
    信之外在環境與條件，乃於刑事訴訟法第159 條之1 第2 項
    規定「被告以外之人於偵查中向檢察官所為之陳述，除顯有
    不可信之情況者外，得為證據。」，另在警詢等所為之陳述
    ，則以「具有較可信之特別情況」（第159 條之2 相對可信
    性）或「經證明具有可信之特別情況」（第159 條之3 之絕
    對可信性），且為證明犯罪事實存否所「必要」者，得為證
    據。係以具有「特信性」與「必要性」，已足以取代審判中
    經反對詰問之信用性保障，而例外賦予證據能力。至於被告
    以外之人於偵查中未經具結所為之陳述，因欠缺「具結」，
    難認檢察官已恪遵法律程序規範，而與刑事訴訟法第159 條
    之1 第2 項之規定有間。細繹之，被告以外之人於偵查中，
    經檢察官非以證人身分傳喚，於取證時，除在法律上有不得
    令其具結之情形者外，亦應依人證之程序命其具結，方得作
    為證據；惟是類被害人、共同被告、共同正犯等被告以外之
    人，在偵查中未經具結之陳述，依通常情形，其信用性仍遠
    高於在警詢等所為之陳述，衡諸其等於警詢等所為之陳述，
    均無須具結，卻於具有「特信性」、「必要性」時，即得為
    證據，則若謂該偵查中未經具結之陳述，一概無證據能力，
    無異反而不如警詢等之陳述，顯然失衡。因此，被告以外之
    人於偵查中未經具結所為之陳述，如與警詢等陳述同具有「
    特信性」、「必要性」時，依「舉輕以明重」原則，本於刑
    事訴訟法第159 條之2 、第159 條之3 之同一法理，例外認
    為有證據能力，以彌補法律規定之不足，俾應實務需要，方
    符立法本旨（最高法院102年度第13次刑事庭會議㈠決議意旨
    參照）。查許子傑、葉斯騰於檢察官偵查中各以被告身分所
    為之陳述，非以證人身分訊問，而未經具結，然參酌檢察官
    於訊問時，採取一問一答之方式，將筆錄交付閱覽無訛始令
    其簽名，復無證據得以證明認定許子傑、葉斯騰陳述當時出
    於遭受不正方法、違法而取供之情形，是綜合其陳述當時之
    原因、過程、內容、功能等外在環境加以觀察，堪認其等係
    出於自由意志而陳述，且具有可信之特別情況，復為證明本
    案犯罪事實所必要，自有證據能力，被告蔡孟修及其辯護人
    主張許子傑、葉斯騰於偵查中之陳述，無證據能力云云，尚
    非可採。
三、至其餘本院用於證明被告2人本案犯罪之供述證據，被告2人
    及其等辯護人於言詞辯論終結前並未爭執其證據能力，而本
    院審酌上開證據製作時之情況，並無違法不當之情事，亦無
    證明力明顯過低等瑕疵，認以之作為證據應屬適當，依刑事
    訴訟法第159條之5第2項之規定，均得作為證據。
四、另本院以下所引用之非供述證據，均與本件事實具有自然關
    聯性，且核屬書證性質，又查無事證足認有違背法定程序或
    經偽造、變造所取得等證據排除之情事，復經本院依刑事訴
    訟法第165條踐行書證之調查程序，況檢察官、被告2人及其
    等辯護人對此部分之證據能力亦均不爭執，是堪認均有證據
    能力。
貳、實體部分：
一、被告許子傑部分：
　　上開犯罪事實，業據被告許子傑於本院準備程序及審理時均
    坦承不諱【見本院110年度原訴字第12號卷(下稱原訴12卷)
    卷二第78頁、第131頁、第168頁】，核與證人葉斯騰於檢察
    官訊問、本院審理時之證述、證人許勝傑、孫偉凱、胡力平
    於本院審理時之證述相符，並有新北市政府警察局103年12
    月26日北警鑑字第1032470089號鑑定書、新北市政府警察局
    新店分局103年11月7日刑案現場勘察報告、現場照片、勘察
    採證同意書、證物清單、刑事案件證物採驗紀錄表、自願受
    搜索同意書、新北市政府警察局新店分局搜索扣押筆錄、扣
    押物品目錄表及扣押物品照片、新北市烏來區公所104年5月
    13日新北烏產字第1042256582號函暨所附會勘航照圖、信賢
    段58地號土地之土地登記謄本、本院105年4月25日履勘筆錄
    、照片在卷可稽【見臺灣臺北地方檢察署103年度偵字第234
    19號卷(下稱偵23419卷)第13頁至第17頁、第22頁至第23頁
    、第68頁至第70頁、104年度偵緝字第1513號卷(下稱偵緝15
    13卷)第23頁正反面、104年度偵字第8932號卷(下稱偵8932
    卷)第3頁至第14頁、本院104年度原訴字第13號卷(下稱原訴
    13卷)卷一第74頁反面至第77頁、第223頁、第225頁至第228
    頁反面、第264頁至第271頁、卷二第140頁至第147頁反面、
    110年度審原訴字第7號卷(下稱審原訴7卷)第222頁、原訴12
    卷卷二第143頁至第148頁】，足認被告許子傑之任意性自白
    與事實相符，堪以採信。此部分事證明確，被告許子傑上開
    犯行堪以認定，應依法論科。
二、被告蔡孟修部分：
　　訊據被告蔡孟修矢口否認有何竊取森林主產物未遂罪，於檢
    察官訊問、本院準備程序及審理時均辯稱：其當天沒有到案
    發處云云。辯護人則為其辯護稱：本案業經本院以104年度
    原訴字第13號判決、106年度他字第53號判決無罪，上訴後
    復經臺灣高等法院以107年度原上訴字第57號駁回上訴確定
    ，故本件屬重複起訴。被告蔡孟修自始否認有至現場，且員
    警事後至案發處附近之山坡下查看亦未發現其等擬以鋼繩綁
    繞載運之肖楠木等贓物，是本件除共同被告許子傑等人之指
    證外，並無其他補強證據，無由認定被告蔡孟修確有本案犯
    行等語(見偵23419卷第79頁、原訴13卷一第37頁、第74頁反
    面、第113頁反面、卷二第144頁、第159頁反面、審原訴7卷
    第222頁、原訴12卷一第188頁、卷二第78頁、第131頁、第1
    68頁)。惟查：
　㈠本件起訴之犯罪事實係被告2人竊取寬約75公分、最高部分約
    60公分之肖楠木未遂之犯行，而本院104年度原訴字第13號
    判決、106年度他字第53號判決所審理之起訴犯罪事實係被
    告蔡孟修竊取13.5公斤肖楠木塊既遂之部分，未及於其他部
    分，故無重複起訴問題，合先敘明。　
　㈡證人葉斯騰於105年3月29日本院審理時證稱：其有與被告2人
    及「阿光」到案發處盜採肖楠木，被告蔡孟修在103年11月6
    日當天或前一天打電話給其，說他撿到很多木頭，問其有沒
    有空幫忙載木頭，並說木頭賣掉的話其可以分到新臺幣（下
    同）2千或3千元。烏來只有肖楠木，檜木比較少。6日當天
    其開車載被告許子傑，「阿光」開另一輛車載被告蔡孟修，
    兩輛車開到現場後，由被告蔡孟修爬上電線桿架設滑輪及鋼
    繩，架設完成後，被告蔡孟修與被告許子傑就走下山坡，其
    跟「阿光」在馬路上一邊抽菸、一邊等他們將肖楠木綁好，
    嗣經被告蔡孟修通知其已經綁好後，其就把車開到案發處電
    線桿旁，將鋼繩另一端綁在車尾保險桿下方後，駕車往五重
    溪瀑布廣場停車場方向行駛，要把木頭拉上來，但拉不上來
    ，就換「阿光」那輛四輪傳動的車來拖，結果一拖電線桿就
    倒了，木頭就掉下去了，路燈也不亮了，被告蔡孟修就沿著
    鋼繩爬上來，其在馬路護欄邊喊被告許子傑，但都一直沒有
    回應，其有問被告蔡孟修為何木頭拉不上來，被告蔡孟修說
    他把兩塊木頭綁在一起，因為當時快天亮了，其怕有上班的
    人經過，其就跟「阿光」、被告蔡孟修說應該要撤了，然後
    其就自己開車，「阿光」開車載被告蔡孟修一起離開現場，
    之後其就去新店找證人許勝傑說這件事，證人許勝傑也很擔
    心被告許子傑是不是被木頭壓到。木頭拖拉過程中會需要用
    手鋸清除路障等語明確（見原訴13卷一第210頁至第222頁）
    ，對照其於檢察官訊問時證稱：本案係被告蔡孟修叫其去幫
    他載木頭，當天還有被告許子傑，其開車載被告許子傑，被
    告蔡孟修坐另一人開的另部車，但當天沒有搬成，因為他們
    要以電線桿當支撐點拉木頭，但木頭太重了，電線桿斷掉，
    木頭滾走了，當時被告蔡孟修叫被告許子傑上來，被告許子
    傑不上來，其跟被告蔡孟修就先離開了等語（見偵緝1513卷
    第23頁正反面），以及104年11月30日於其個人另案審理時
    供稱確有應被告蔡孟修邀約為本案載運肖楠木之行為，被告
    蔡孟修說木頭有賣出去的話其可以分到工資2千元，其是駕
    駛被告蔡孟修承租車輛至案發處，由被告蔡孟修、被告許子
    傑等下至山坡，其在馬路上準備載運，電線桿好像是被告蔡
    孟修朋友拖斷的等情【見本院104年度審訴字第840號卷(下
    稱審訴840卷)第19頁至21頁】，是就有關其係應被告蔡孟修
    邀約一同與被告許子傑及「阿光」分乘兩部車至案發處，由
    被告蔡孟修、被告許子傑下至山坡，其與「阿光」在山坡上
    擬以車輛拖拉方式將肖楠木由山坡下拖拉上來，嗣因作為拖
    拉支點之電線桿斷裂而竊取未果等經過，陳述均核相符。雖
    其一度於111年3月10日本院審理時證稱：是被告許子傑提議
    叫其幫忙去載木頭，被告蔡孟修有沒有在山下其不清楚，後
    稱到底是被告蔡孟修還是被告許子傑打電話叫其去載木頭，
    其現在已經不記得了，其在山上沒有跟被告蔡孟修、被告許
    子傑接觸，其不清楚是何人架設滑輪云云，惟其亦證稱其於
    105年3月29日本院審理時未作偽證，沒有陷害被告蔡孟修，
    當時說的都是實話，今日陳述與當時不符，係因時間久遠而
    記憶不清楚等語（見原訴12卷二第143頁至第148頁），是其
    所為證述應以105年3月29日本院審理時為準。
　㈢證人即共同被告許子傑於檢察官訊問、本院審理時先後稱：1
    03年11月6日被告蔡孟修打電話問其要不要賺錢，當時證人
    許勝傑也在其旁邊，被告蔡孟修到其新店住處找其，說他要
    去五重溪那裡拉木頭，問其要不要去幫忙看，就是幫他看木
    頭有無卡住，說木頭賣掉的話會給其1千5百元，證人許勝傑
    知道其跟被告出去。到現場後，其跟被告蔡孟修下去山坡，
    被告蔡孟修叫其在下去約15分鐘路程的半山腰處看拉木頭的
    過程有無卡住，木頭是在半山腰更下面的地方，被告蔡孟修
    說要去準備等下拉木頭要綁之類的，以及拉的這段路可能的
    樹、石頭要清除，然後被告蔡孟修去忙他的，有走上山坡，
    也有走下山坡，被告蔡孟修跟其說有叫兩個人來幫忙用車子
    拉木頭，其中一人是證人葉斯騰，然後其聽到被告蔡孟修說
    要開始拉了，叫其幫忙看木頭有無卡住，如果有卡住的話，
    要跟他說，他會跟他朋友說要暫停，然後其就聽到石頭滾動
    及物體摩擦聲，也有聽到小聲的車輛引擎聲，也有看到鋼繩
    ，木頭往上拉、經過沒多久，好像就卡住了，當時其來不及
    跟上面的人交代，其就聽到「碰」一聲，其就嚇到了，不知
    道發生何事，因為其當時在山坡，怕上面有東西滾下來，就
    躲在大石頭下面，不知道過了多久，其看到沒有人，也沒有
    燈，之後就自己慢慢走到馬路上，其才看到電線桿斷掉了，
    當時沒有人，也沒有車，天又黑，又下雨，其就到五重溪瀑
    布廣場涼亭，但其當時很累，又沒有其他車輛經過，其就睡
    著了，是警察後來叫其起來的等語（見偵23419卷第40頁反
    面、原訴13卷一第192頁至210頁、原訴12卷二第134頁至第1
    42頁）。是其所述關於與被告蔡孟修、證人葉斯騰及另名男
    子以車輛拖拉方式共犯本案犯行、相互分工情形，以及嗣因
    電線桿斷裂後分別逃逸而竊取未果等過程，均核與證人葉斯
    騰前開證述情節相符。
　㈣證人許勝傑於本院審理時證稱：其與被告許子傑同住，被告
    許子傑不知道是接到被告蔡孟修還是證人葉斯騰的電話，被
    告許子傑說要跟被告蔡孟修去山上拿肖楠木賺錢，當天被告
    蔡孟修、證人葉斯騰來其家中，被告許子傑就和他們一起出
    去撿木頭。隔天凌晨快天亮時，證人葉斯騰打電話給其，說
    被告許子傑不見了，說他們用車拉木頭，把電線桿拉斷，他
    們在上面叫被告許子傑，但被告許子傑沒有回應，其就叫證
    人葉斯騰載其到電線桿倒地現場，當時天微亮，其在那邊叫
    了約10、15分鐘，被告許子傑也沒有回應其，其當時手筋斷
    掉在復健，不可能下去山坡，其也有到瀑布廣場的橋邊叫。
    也是找不到人，當時快到上班時間，會被上班的人看到，所
    以其就跟證人葉斯騰說先下山好了，之後就接到派出所的電
    話說查獲被告許子傑。證人葉斯騰打給其之後，其也有打電
    話給被告蔡孟修，被告蔡孟修說他在「阿光」的車上，其問
    他被告許子傑呢，他說被告許子傑在下面沒有上來，其問他
    怎麼沒有下去找，他說沒有燈，電線桿倒掉了，有在那邊等
    20、30分鐘，後來就沒有消息，其就自己去找了。被告蔡孟
    修他們會去拿木頭也是其教的，就其對烏來地區的了解，他
    們當時在該處拖拉的木頭是肖楠木，沒有其他木頭的可能等
    情（見原訴13卷一第225頁至229頁），是其所述當天被告蔡
    孟修係與證人葉斯騰前來找被告許子傑一同前往為本案竊取
    肖楠木行為，嗣電線桿斷裂後，被告蔡孟修與證人葉斯騰等
    人於被告許子傑爬上山坡前，即先行離去等情，與證人即共
    同被告許子傑前開證稱當時證人許勝傑亦知其係與被告蔡孟
    修出去乙節，亦相合致。至證人許勝傑證稱：當時被告許子
    傑、被告蔡孟修、證人葉斯騰是坐同一輛車從其家出去，好
    像是證人葉斯騰開自己的豐田車，證人葉斯騰跟被告蔡孟修
    一起載被告許子傑出去乙節（見原訴13卷一第226頁、第227
    頁反面），固與證人即共同被告許子傑於審理時證稱：是被
    告蔡孟修開一輛豐田WISH車來其住處載其到案發處等語（見
    原訴13卷一第198頁至第199頁），有所差異，然依證人葉斯
    騰於其另案審理時供稱：是被告蔡孟修叫其幫忙開車，可以
    把木頭搬到租用的車子，其是負責開被告蔡孟修承租的車等
    語（見審訴840卷第20頁），於本院審理時則稱：其是開被
    告蔡孟修租的豐田WISH車到案發處，其現在想，那輛車是被
    告蔡孟修租的，還是其父親的車，其搞混了，因為都是豐田
    的等語（見原訴13卷一第211頁反面、第214頁至第215頁）
    ，衡以證人許勝傑於本院審理時亦證稱：案發前一陣子，被
    告蔡孟修有去租一輛WISH車，常常開等情（見原訴13卷一第
    226頁反面）綜合以觀，被告許子傑及證人許勝傑、葉斯騰
    可能係因被告蔡孟修與證人葉斯騰當時使用車輛均為豐田廠
    牌，因而就本案究係被告蔡孟修或證人葉斯騰駕車搭載被告
    許子傑一節有所混淆，致此部分證述情節略有差異，尚難據
    此駁斥其等前開就本案主要犯罪情節均核一致之證述憑信性
    。再證人即共同被告許子傑另於檢察官訊問、本院審理時證
    稱：本件是其和被告蔡孟修先到案發處，是被告蔡孟修開車
    載其直接到案發處，證人葉斯騰與另一人比較晚來等語（見
    偵字23419卷第40頁反面、原訴13卷一第193頁反面至第194
    頁、第198頁至第200頁），雖與證人葉斯騰前開證稱係由其
    駕車搭載被告許子傑，被告蔡孟修另乘「阿光」之車共同前
    往現場乙情不同，然參諸本件被告蔡孟修等四人係由被告蔡
    孟修、被告許子傑下山坡處理肖楠木部分，證人葉斯騰及「
    阿光」則另於馬路上準備駕車拖拉木頭之行為分工模式，被
    告許子傑上開所述，實可能係因被告蔡孟修有先至其住處找
    其一同前往，且於案發處係其與被告蔡孟修先下山坡，葉斯
    騰、「阿光」則是經被告蔡孟修綁妥木頭並通知後，再駕車
    駛近進行拖拉，加以其等四人又有一度從案發處離開後再度
    返回現場之先後二趟狀況，復因被告蔡孟修與證人葉斯騰車
    輛均為豐田廠牌乙節，增加其就彼此駕車搭載狀況混淆之程
    度，始會陳稱本件係被告蔡孟修先駕車載其到場，後續經被
    告蔡孟修通知而駕車駛近案發處準備拖拉木頭之證人葉斯騰
    與「阿光」係稍晚前來等情，此由其於本院審理時證稱：證
    人葉斯騰是後來來的，他是開車來拉木頭的，其是從山坡半
    山腰處遠遠的稍微看到他們在馬路那邊，看到二輛車，好像
    是一人開一輛車等語（見原訴13卷一第193頁反面、第200頁
    反面），亦可參佐，是無由以證人即共同被告許子傑、證人
    葉斯騰此部分細節陳述之差異，反駁其等就主要犯罪情節一
    致證述之可信性。
　㈤另證人吳思涵於本院審理時證稱：103年11月6日大概傍晚的
    時候有見到被告蔡孟修，其與被告蔡孟修在家裡，但其不記
    得被告蔡孟修當天晚上有無出去，因為時間太久了，沒有辦
    法確定等語（見原訴13卷一第223頁反面至第224頁），是上
    開證人吳思涵之證述，無由資為被告蔡孟修有利之認定。又
    扣案之手鋸、鋼繩，以及於五重溪瀑布廣場發現之手套，均
    係因未採樣出足資分析之DNA-STR 型別，而未能進行DNA 型
    別鑑定等情，有內政部警政署刑事警察局105年7月28日鑑定
    書可參（見原訴13卷一第286頁至第287頁），至勘察當時另
    於五重溪瀑布廣場附近採得之菸蒂1枚及斷裂電線桿旁採得
    之檳榔渣，則經檢出另二名相異男性之DNA-STR 型別，經比
    對後，雖與被告2人及葉斯騰之DNA-STR 型別均不相符【見
    同上鑑定書及新北市政府警察局103年12月26日北警鑑字第1
    032470089號鑑驗書(偵8932卷第3頁至第4頁）】，然被告蔡
    孟修參與本案犯行之主要活動處係上開電線桿及一旁之山坡
    下方，並非作為車輛停放地點之五重溪瀑布廣場，且證人即
    共同被告許子傑、證人葉斯騰於本院審理時亦均結證案發過
    程中其二人及被告蔡孟修僅有抽菸，並未嚼食檳榔之情（見
    原訴13卷一第209頁、第220頁反面至第221頁），則本件上
    開檳榔渣及非屬被告蔡孟修本案主要作業地點之五重溪瀑布
    廣場附近之菸蒂之男性DNA-STR型別雖與被告蔡孟修型別不
    符，亦無由作為被告蔡孟修有利之認定。
　㈥本件被告2人與葉斯騰、「阿光」共同拖拉之肖楠木，已因電
    線桿斷裂而掉落山坡下方乙情，業如前述，而依證人孫偉凱
    、胡力平於本案審理時證稱其等勘察當時僅於馬路旁目視山
    坡下狀況，並未實際爬下山坡查看等情（見原訴13卷二第14
    1頁反面至第142頁、第144頁至第145頁），則其等表示當時
    並未見及已掉落山坡下方之本案被告2人擬竊取之林木（見
    原訴13卷二第144頁、第146頁），實未違常理，嗣於證人宋
    福生實際爬下山坡查看時，業經案發後近1個月，於此期間
    山坡及林木狀況可能已因天候甚至其他人事後續經過而產生
    變化，且證人宋福生係從電線桿斷落處，沿著有人行經之痕
    跡爬下山坡，直至未有人行經痕跡為止，約步行至80公尺下
    方山坡等節，亦經證人宋福生證陳在卷（見原訴13卷二第14
    9頁至第150頁），則證人宋福生未發現本案被告2人原擬竊
    取之大型肖楠木，實可能係因該大型肖楠木已於本案電線桿
    斷裂當時，掉落至更下方之山坡處，或於此1個月期間因天
    候或其他人事而產生變化，是均難以此駁斥依證人即共同被
    告許子傑、證人葉斯騰互核相符之證述，且有現場扣案之鋼
    繩及斷落電線桿等補強證據顯示被告蔡孟修確係要以車輛拖
    拉鋼繩方式竊取大型肖楠木而未遂之事實，其辯護人辯護意
    旨以本案未經發現被告蔡孟修擬竊取載運之大型肖楠木遺留
    現場一節，辯稱無法證明被告蔡孟修本案犯行等語，即難認
    有據。
　㈦綜上，本案事證明確，被告蔡孟修之辯解難以採信，其確有
    與被告許子傑、葉斯騰、「阿光」共犯本案為搬運贓物使用
    車輛、結夥二人以上竊取森林主產物未遂之犯行，堪以認定
    ，應予依法論科。　　
參、論罪科刑部分： 　　
一、按行為後法律有變更者，適用行為時之法律；但行為後之法
    律有利於行為人者，適用最有利於行為人之法律，刑法第2
    條第1項定有明文。查被告行為後，森林法第52條已於104年
    5月6日修正公布、自104年5月8日起生效施行；又於105年11
    月30日修正公布、自105年12月2日生效施行（然此次僅就沒
    收部分修正，其餘罪刑之構成要件、刑度均無變更，是本案
    自無庸比較此部分新舊法）；再於110年5月5日修正公布、
    自同年月7日生效施行。104年5月6日修正前森林法第52條第
    1項規定：「竊取森林主、副產物而有左列情形之一者，處6
     月以上5 年以下有期徒刑，併科贓額2 倍以上5 倍以下罰
    金」；104年5月6日修正後森林法第52條第1項為：「犯第50
    條第1 項之罪而有下列情形之一，處1年以上7 年以下有期
    徒刑，併科贓額5倍以上10倍以下罰金」；110年5月5日修正
    後森林法第52條第1項則將原條項以贓額倍數計算罰金數額
    之方式，修正明定罰金之最低額及最高額為「併科新臺幣一
    百萬元以上二千萬元以下罰金」。而本案肖楠木因無法推估
    山價，經本院認無從認定贓額據以併科罰金（詳後述），是
    經新舊法比較結果，110年5月5日修正後法規提高法定刑，
    且對被告併科一定數額罰金之規定，並非較有利於被告，依
    刑法第2條第1項前段規定，本案應適用行為時即104年5月6
    日修正前森林法第52條第1項之規定論處。次按森林係指林
    地及其群生竹、木之總稱，而所謂森林主產物，依國有林林
    產物處分規則第3 條第1 款之規定，係指生立、枯損、倒伏
    之竹木及餘留之根株、殘材而言。是森林主產物，並不以附
    著於其生長之土地，仍為森林構成部分者為限，尚包括已與
    其所生長之土地分離，而留在林地之倒伏竹、木、餘留殘材
    等，至其與所生長土地分離之原因，究係出於自然力或人為
    所造成，均非所問。故不論存活之立木、風倒枯死木，或因
    路壁坍方滑落林地內之樹木，或因地形變動將原砍伐之枯死
    樹頭及樹片深埋地下嗣後始發現之該枯死樹頭、樹片等林產
    物，均屬森林主產物而受森林法之保護（最高法院81年度台
    上字第5360號、85年度台上字第2517號、90年度台上字第39
    20號判決意旨均同此見解）。再按竊盜罪既遂與未遂之區別
    ，應以所竊之物已否移入自己權力支配之下為標準，如已著
    手實行竊取，而未脫離他人管有或尚未移入自己支配之下，
    均為未遂，倘已將他人管有之物，以偷竊之方法，移入自己
    支配之下，即為既遂（最高法院17年上字第509號判例、69
    年度台上字第2523號判決要旨可資參考）。又按刑法第321
    條第1 項第3 款規定所謂之兇器，其種類並無限制，凡客觀
    上足對人之生命、身體、安全構成威脅，具有危險性之兇器
    均屬之，且祇須行竊時攜帶此種具有危險性之兇器為已足，
    並不以攜帶之初有行兇之意圖為必要，且不以行為人所有而
    攜往現場之工具為限（最高法院79年度台上字第5253號判例
    、78年度台上字第4422號判決意旨參照）。查上開林地係屬
    國有，而由原住民族委員會所管理，是被告2人所竊取之肖
    楠木及殘材為該林地內生立、枯損、倒伏之樹木，自屬森林
    法所稱之主產物；又被告2人與葉斯騰、「阿光」雖已著手
    為本案肖楠木之竊取搬運行為，然其等尚未及將該等林木搬
    離原所在之上開林地山坡前，林木即因電線桿斷裂而滾落山
    坡，足徵其等尚未將竊取之森林主產物移轉至自己實力支配
    之範圍內，被告2人之犯罪尚屬未遂。至被告2人行竊時所攜
    帶之手鋸1支，屬金屬材質、質地堅硬之器具，客觀上自足
    以對人之生命、身體造成威脅，顯為兇器無疑，被告2人所
    為雖同時符合森林法第50條之竊取森林主產物罪，原應依刑
    法第321條第2 項、第1項第3 款之加重竊盜未遂罪論處，然
    森林法第52條第2 項之加重竊取森林主產物未遂罪，為同法
    第50條竊取森林主產物罪、刑法第321條第2項、第1項第3款
    之加重竊盜未遂罪之特別規定，依特別法優於普通法及從重
    處斷之原則，應優先適用森林法第52條第2項、第1項第4款
    、第6款之罪處斷，不再論以森林法第50條、刑法第321條第
    2項、第1項第3 款之罪。又犯森林法第52條第1項之罪而兼
    具數款加重情形時，因竊取行為祇有一個，仍祇成立一罪，
    尚非法條競合或犯罪競合（最高法院69年台上字第3945號判
    例意旨參照），是核被告2人所為，均係犯104年5月6日修正
    前森林法第52條第2項、第1項第4款、第6款之竊取森林主產
    物未遂罪。
二、被告2人及葉斯騰、「阿光」間，就本案犯行有犯意聯絡與
    行為分擔，為共同正犯。
三、被告蔡孟修前於103年間因施用第二級毒品案件，經本院以1
    03年度審簡字第516號判決處有期徒刑4月確定，並於103年8
    月21日易科罰金執行完畢，其於徒刑執行完畢後5年內故意
    再犯本案有期徒刑以上之罪，為累犯，然酌之被告蔡孟修所
    犯本案與前案間之犯罪原因、型態、侵害法益、罪質、不法
    內涵及社會危害程度均不相同，難認有特別惡性，或具對刑
    罰之感應力顯然薄弱之情形，參諸司法院釋字第775號解釋
    意旨，爰裁量不依刑法第47條第1項規定加重其刑。被告2人
    本案已著手於竊取森林主產物行為之實行，惟未及竊取得手
    ，其犯罪係屬未遂，爰依刑法第25條第2項之規定，按既遂
    犯之刑度減輕之。
四、爰審酌被告2人均正值青壯，不思以正當途徑獲取財物，漠
    視法令禁制，竟竊取森林主產物，罔顧自然生態維護之不易
    ，對國家財產及森林保育工作造成相當程度之損害，危害自
    然生態及森林資源，所為實不足取，兼衡被告許子傑坦認犯
    行、被告蔡孟修犯後始終否認犯行之犯後態度，另斟酌被告
    2人分別於本案與其他共犯分工之情形，及被告許子傑自述
    高職肄業、入監前從事防水工程工作、未婚、無需撫養之人
    、家中經濟狀況不佳；被告蔡孟修自述高中肄業、入監前從
    事土木工作、離婚、無需撫養之人、家中經濟狀況尚可等家
    庭生活經濟狀況，及其等犯罪目的、動機、手段等一切情狀
    ，分別量處如主文所示之刑，並就被告許子傑部分諭知易科
    罰金之折算標準，以示懲儆。
五、又按修正前森林法第52條之加重竊取森林主、副產物罪，應
    併科之罰金以贓額2倍以上、5倍以下為其額度，為法律規定
    應併科之刑罰。又所謂「贓額」係指行為人於竊取時之森林
    主、副產物之山價而言，並非以交易價格之市價為準（最高
    法院81年度台上字第1758號、96年度台上字第6851號判決參
    照）。本案被告2人竊取載運之肖楠木未經查獲發現，經本
    院履勘現場，亦因現場山坡已因案發後之104年風災導致土
    石崩落，林相混雜，有許多倒伏樹木，並不適於下至山坡進
    行履勘等情（見原訴13卷一第265頁反面履勘筆錄），本案
    森林主產物被害價格部分因無實物可查（材積數量資訊未明
    ），且生產費用難以估算，亦無法推估山價。是依據上開說
    明，修正前森林法第52條之贓額既係以行為人於竊取時之森
    林主產物之山價為準，而本案尚無從認定贓額，即有罰金刑
    裁量權行使不能之情形，無從依修正前森林法第52條第1項
    之規定對被告2人併科罰金（最高法院102年度台上字第3335
    號判決同此見解）。
六、扣案之手鋸1支、鋼繩1條，係被告蔡孟修所有，供本案犯罪
    所用之物，惟業經另案沒收，有本院104年度審訴字第840號
    判決存卷可參(見審訴840卷第30頁至第32頁)，爰不再予宣 
    告沒收。
據上論斷，應依刑事訴訟法第299條第1項前段，104年5月6日修
正前森林法第52條第2項、第1項第4款、第6款，刑法第2條第1 
項前段、第11條前段、第28條、第25條第2項、第41條第1項前段
，判決如主文。
本案經檢察官陳弘杰提起公訴，由檢察官羅儀珊、楊舒雯到庭執
行職務。
中    華    民    國    111    年     4    月    14   日
                  刑事第五庭  審判長法  官  李小芬
　　　　　　　　　　　　　　　　　　法  官  林志洋
　　　　　　　　　　　　　　　　　　法  官  翁毓潔
上正本證明與原本無異。
如不服本判決應於收受送達後20日內向本院提出上訴書狀，並應
敘述具體理由；其未敘述上訴理由者，應於上訴期間屆滿後20日
內向本院補提理由書（均須按他造當事人之人數附繕本）「切勿
逕送上級法院」。因疫情而遲誤不變期間，得向法院聲請回復原
狀。
                                    書記官  李佩樺
中　　華　　民　　國　　111 　年　　4 　　月　　19　　日
附錄本案論罪科刑法條全文：
104年5月6日修正前森林法第52條
竊取森林主、副產物而有左列情形之一者，處 6 月以上 5 年以
下有期徒刑，併科贓額2倍以上5倍以下罰金：
一、於保安林犯之者。
二、依機關之委託或其他契約，有保護森林義務之人犯之者。
三、於行使林產物採取權時犯之者。
四、結夥二人以上或僱使他人犯之者。
五、以贓物為原料，製造木炭、松節油、其他物品或培植菇類者
    。
六、為搬運贓物，使用牲口、船舶、車輛，或有搬運造材之設備
    者。
七、掘採、毀壞、燒燬或隱蔽根株，以圖罪跡之湮滅者。
八、以贓物燃料，使用於礦物之採取，精製石灰、磚、瓦或其他
    物品之製造者。
前項未遂犯罰之。
第 1 項第 5 款所製物品，以贓物論，並沒收之。